【裁判字號】    90,台上,6192
【裁判日期】    901011
【裁判案由】    貪污
【裁判全文】
最高法院刑事判決                                九十年度台上字第六一九二號
    上訴人  台灣高等法院花蓮分院檢察署檢察官
    被  告  甲○○
右上訴人因被告貪污案件，不服台灣高等法院花蓮分院中華民國九十年七月二十四日
第二審更審判決（八十八年度上更(二)字第六三號，起訴案號：台灣花蓮地方法院檢察
署八十五年度偵字第九二七號），提起上訴，本院判決如左：
    主  文
原判決撤銷，發回台灣高等法院花蓮分院。
    理  由
本件原判決認定被告甲○○自民國八十年四月起，服務於行政院國軍退除役官兵輔導
委員會玉里榮民醫院（以下簡稱玉里榮民醫院）人事室，職司該院退休人員及遺族人
員春節、端節、秋節之三節慰問金發放業務，為依據法令從事公務之人員。該院三節
慰問金發放金額每人每節新台幣（以下同）一千元，其發放方式係由被告先以公文向
該院借支一筆現金，發放予受領人，迨節日過後一個月，須檢附清冊或領據等資料向
該院會計室結報。詎被告自八十一中秋節起至八十四年端午節止，明知如原判決附表
一所示之人員並未領取該附表一所示之三節慰問金，竟基於意圖得利及偽造文書之概
括犯意，連續在其辦公室，於該附表一所示之節日前後多次盜用退休人員寄放於人事
室職員王潔里處之印章，蓋於慰問金發放清冊或領據上，偽造各該人員已領款之證明
，並持向不知情之該院會計室報結，先後利用職務上之機會向玉里榮民醫院詐得九千
元財物，足生損害於玉里榮民醫院及該附表一所列人員。嗣因被遺族人員藍素卿檢舉
，始被查獲等情。因而撤銷第一審判決，改判論處被告連續依據法令從事公務之人員
，利用職務上之機會詐取財物罪刑，固非無見。
惟查：(一)按刑法第五十九條規定犯罪情狀可憫恕者，得酌量減輕其刑，固為法院依法
得自由裁量之事項，然非漫無限制，必須犯罪另有特殊之原因與環境，在客觀上足以
引起一般同情，認為即予宣告法定低度刑期尤嫌過重者，始有其適用。是為此項裁量
減刑時，必須就被告全部犯罪情狀予以審酌，在客觀上是否有足以引起社會上一般人
之同情，而可憫恕之情形，並於判決理由內詳加說明，始稱適法。本件原判決依刑法
第五十九條之規定，酌量減輕被告之刑，僅於理由內謂「又被告縱論以最低度法定刑
，亦有情輕法重之情形，其犯罪情節顯堪憫恕，爰依法遞減輕其刑。」云云，但對於
被告犯罪有何特殊之原因與環境，在客觀上如何足以引起一般同情，即予宣告法定低
度刑期尤嫌過重等情形，均未詳予敘明，揆諸首揭說明，自有理由不備之違法。(二)依
檢察官起訴書之記載，檢察官並未起訴被告詐取原判決附表二編號二葉經華部分八十
二年端午節之款項，及編號十六郭葵八十一年春節部分之款項，惟已起訴被告詐取編
號八張世玉八十一年端午節之款項，原判決或予以審判，或未予審判，自有未受請求
之事項予以判決及已受請求之事項未予判決之違法。檢察官上訴意旨執以指摘原判決
不當，非無理由，應認仍有發回更審之原因。
據上論結，應依刑事訴訟法第三百九十七條、第四百零一條，判決如主文。
中      華      民      國     九十     年      十      月     十一     日
                              最高法院刑事第七庭
                                  審判長法官  吳  雄  銘
                                        法官  池  啟  明
                                        法官  石  木  欽
                                        法官  郭  毓  洲
                                        法官  吳  三  龍
      右正本證明與原本無異
                                              書  記  官
中      華      民      國     九十     年      十      月     十五     日


司法院資訊處製作；財團法人民間司法改革基金會備份。
